臺灣宜蘭地方法院刑事判決　　　　　　　　　　　　九十一年度交易字第一三一號
　　公　訴　人　臺灣宜蘭地方法院檢察署檢察官
　　被　　　告　乙○○
右列被告因過失傷害案件，經檢察官提起公訴（九十一年度偵字第九五三號），本院
判決如左：
    主  文
乙○○因過失傷害人，處拘役伍拾日，如易科罰金以參佰元折算壹日。
    事  實
一、乙○○於民國九十一年二月十九日下午，駕駛其所有車號ＩＮ－四七六一號自用
    小客車，沿宜蘭縣礁溪鄉○○路往二龍村方向行駛，同日下午一時許途經上揭大
    義路三十五號前時，本應注意汽車迴車前，應暫停並顯示停車燈光或手勢，看清
    無來往車輛，並注意行人通過，而依當時情形，天候陰、日間有自然光線、路面
    乾燥無缺陷、道路無障礙，並無不能注意之情，竟疏未注意，即利用大義路三十
    五號對面路旁空地迴車（將車輛車頭先偏右駛入路旁空地，再向左迴轉轉出）往
    礁溪方向，於車輛尚未轉正前，致與由丙○○所騎乘車號ＬＥＩ－九八五號附載
    甲○○沿前開大義路由二龍村往礁溪方向直行之機車發生擦撞，造成上揭機車倒
    地，而甲○○受有左側遠端脛骨及腓骨開放性骨折等傷害。嗣乙○○於肇事後犯
    罪未被偵查機關發覺前，以電話報案自首，而自願接受裁判。
二、案經乙○○自首暨甲○○訴由宜蘭縣警察局礁溪分局報告台灣宜蘭地方法院檢察
    署檢察官偵查起訴。
    理  由
一、訊據被告固不否認有於上揭時間，駕駛前述自小客車行經前述大義路，與上開Ｌ
    ＥＩ－九八五號機車發生擦撞，造成乘坐在上之告訴人甲○○受有前述傷害等情
    ，惟矢口否認有何過失犯行，辯稱：伊駕駛前述自小客車，在宜蘭縣礁溪鄉○○
    路三十五號對面之廣場調車，欲折返礁溪市區○○○路段東方係鐵路平交道，鐵
    路平交道以東地勢較低，所以丙○○所騎乘之機車係從較低之路段駛上平交道後
    ，未停看聽即衝過平交道，而未注意車前狀況致發生本件車禍，所以本件車禍主
    因應該是丙○○所騎乘之機車速度過快所致云云。惟查：
    （一）右揭事實，業據告訴人甲○○指訴綦詳，核與證人即當時騎乘車號ＬＥＩ
          －九八五號機車之丙○○所述車禍發生情形大致相符，並有財團法人羅許
          基金會羅東博愛醫院診斷證明書、道路交通事故調查報告表、現場照片足
          參。
    （二）按汽車迴車前，應暫停並顯示左轉燈光或手勢，看清無來往車輛，並注意
          行人通過，始得迴轉。道路交通安全規則第一百零六條第五款定有明文。
          被告雖於本院審理時辯稱：伊當時行駛大義路欲回頭往礁溪方向行駛，因
          為路面太窄無法迴車，才利用路旁空地，是先倒退進空地，再從空地駛回
          大義路上，但還未轉正即發生車禍云云。然被告於警詢時供稱：「我由礁
          溪二龍方向行駛至大義路三十五號前要迴轉，不慎擦撞到對向駛來之ＬＥ
          Ｉ－九八五之重機車」等語、再參考被告於檢察官偵查時所提出手繪行車
          動線事故現場道路圖可知：被告當時行車動線應係沿前開大義路往二龍村
          方向行駛，至大義路三十五號前欲調頭往礁溪方向，因大義路過窄即利用
          路旁空地為緩衝而迴車調頭，至為明顯。參以，車禍發生後，被告所駕駛
          車輛係斜置路中，右側車頭距右側路邊線僅有一公尺、車頭左側距左側路
          面邊線有二點三公尺，此有道路交通事故調查報告表可參，可見被告係因
          係受車輛迴轉半徑之影響，導致肇事後車輛停止位置之車頭右側十分靠近
          大義路路邊邊線，衡情若被告當時行車動線係如於本院審理時所陳，車輛
          自空地駛出時應可直接左轉進入大義路，而不須如此大之迴轉半徑，是被
          告於本院審理時辯稱其行車動線非迴轉云云，應非可採，而應以被告於檢
          察官偵查時所繪事故現場道路圖標示車輛行車動線為可採。是被告既於前
          述路段迴車，即應注意上揭規定，而按當時情形，天候陰、日間有自然光
          線、路面乾燥無缺陷、道路無障礙，並無不能注意之情，竟疏未注意，致
          發生本件車禍造成被害人受有上揭傷害，是被告行為顯有過失甚明。
    （三）被告雖再辯稱：本件車禍是證人丙○○騎乘機車車速過快所致云云。惟被
          告上揭過失犯行已臻明確，證人丙○○騎乘機車附載告訴人甲○○行經前
          述路段，雖亦疏未注意車前狀況，導致本件車禍發生，然此僅能為被告於
          民事上主張減免賠償之依據，尚不得據此為刑事上免責之論據。此外，本
          件車禍經送台灣省基宜區車輛行車事故鑑定委員會、台灣省車輛行車事故
          覆議鑑定委員會鑑定結果亦為類此認定，此有上揭委員會九十一年六月十
二日基宜鑑字第九一０二九八號函、九十一年八月十四日府覆議字第九一
          一四六五號函及鑑定意見可參，是本件被告過失犯行明確，應依法論科。
二、核被告所為，係犯刑法第二百八十四條第一項前段之過失傷害罪。被告於肇事後
    犯罪未被發覺前，自承肇事自首願意接受裁判等情，此有宜蘭縣警察局礁溪分局
    所出具之自首調查表可憑，是被告自應依刑法第六十二條前段減輕其刑。爰審酌
    被告過失情節、對告訴人造成之損害、因賠償金額差距過大然非無和解誠意、尚
    未與告訴人達成和解及犯罪後之態度等一切情狀，量處如主文所示之刑，並諭知
    易科罰金之折算標準。
據上論斷，應依刑事訴訟法第二百九十九條第一項前段、刑法第二百八十四條第一項
前段、第四十一條第一項、第六十二條前段、罰金罰鍰提高標準條例第一條前段、第
二條，判決如主文。
本案經檢察官賴慶祥到庭執行職務
中    華    民    國    九十一        年      十      月      二十三    日
                                  臺灣宜蘭地方法院刑事第二庭
                                      法  官    蔡  仁  昭
右正本證明與原本無異。
如不服本判決，應於判決送達後十日內向本院提出上訴狀( 應附繕本 )。
                                      書記官    吳  慧  芳
中    華    民    國    九十一        年      十      月      二十五    日
所犯法條：
中華民國刑法第二百八十四條
 (過失傷害罪)
因過失傷害人者，處六月以下有期徒刑、拘役或五百元以下罰金，致重傷者，處一年
以下有期徒刑、拘役或五百元以下罰金。
從事業務之人，因業務上之過失傷害人者，處一年以下有期徒刑、拘役或一千元以下
罰金，致重傷者，處三年以下有期徒刑、拘役或二千元以下罰金。
